【裁判字號】    99,再易,18
【裁判日期】    991216
【裁判案由】    再審之訴
【裁判全文】
臺灣臺中地方法院民事判決  99年度再易字第18號
再審原告    陳淩紫
再審被告    曾明嘉
            曾鴻霖
上列當事人間撤銷買賣事件，再審原告對於民國99年10月8日本
院99年度簡上字第76號確定判決提起再審之訴，本院判決如下：
    主    文
再審之訴駁回。
再審訴訟費用由再審原告負擔。
    理    由
一、再審意旨如附件民事再審狀所載。
二、按民事訴訟法第496條第1項第1款所謂適用法規顯有錯誤，
    係指確定判決所適用之法規，顯然不合於法律規定，或與司
    法院現尚有效及大法官會議之解釋，或本院現尚有效之判例
    顯有違反，或消極的不適用法規，顯然影響裁判者而言，並
    不包括判決理由矛盾、理由不備、取捨證據及認定事實錯誤
    之情形在內（最高法院92年度台上字第320號判決、69年度
    台再字第131號裁判參照）。查，本院99年度簡上字第76號
    確定判決（下稱原確定判決）以違章建築物之讓與係讓與「
    事實上處分權」；而系爭違章建築物（下稱系爭房屋）係再
    審被告曾明嘉於民國76年3月7日，以新臺幣90萬元向第三人
    梁義源購買後，系爭房屋納稅義務人變更為再審被告曾明嘉
    。再依民法親屬編施行法第6條之2、現行民法第1017條第1
    項之規定，認系爭房屋之「事實上處分權」雖為再審原告與
    再審被告曾明嘉婚姻關係存續中取得，但係再審被告曾明嘉
    取得之原有財產，於民法91年6月26日修正後，依法為再審
    被告曾明嘉單獨所有，而非兩造所共有；再審原告未舉證證
    明，再審被告曾明嘉曾將系爭房屋「事實上處分權」之應有
    部分讓與再審原告，或自梁義源取得「事實上處分權」之應
    有部分2分之1，是再審原告請求確認其就系爭房屋「事實上
    處分權」應有部分2分之1存在，為無理由。又再審原告就系
    爭房屋並無「事實上處分權」應有部分2分之1存在，則其本
    於侵權行為損害賠償請求權、物上請求權、不當得利返還請
    求權及民法第113條之規定請求，均屬無據，而判決駁回再
    審原告之上訴及變更之訴，業據原確定判決詳為敘明，經核
    原確定判決並無適用法規違背法令之情事。至於「事實上處
    分權」究為獨立之物權或僅具所有權之權能，均不影響原確
    定判決之基礎。是再審原告主張原確定判決有判決不適用民
    法第759條、第767條、第831條、第821條、第184條、第179
    條、第113條之違背法令，及與大法官會議解釋釋字第107號
    、第164號意旨有悖，尚無足採。另再審原告以原確定判決
    就系爭房屋「事實上處分權」既認定為再審被告曾明嘉取得
    ，則再審被告曾明嘉自應就其出資購買一節，負舉證責任。
    故原確定判決有關再審被告曾明嘉是否已盡舉證責任之認定
    ，違背民事訴訟法第277條、第280條第1項之規定，而有不
    依證據法則認定事實之判決不適用法規之違法云云，其此部
    分之主張，核屬原審取捨證據及認定事實之範疇，非原確定
    判決適用法規有錯誤之情形。
三、綜上所述，本件並無再審原告主張之再審事由，其再審之訴
    顯無理由，爰依民事訴訟法第502條第2項之規定，不經言詞
    辯論，逕以判決駁回之。
四、據上論結，本件再審之訴顯無理由，依民事訴訟法第502條
    第2項、第78條，判決如主文。
中    華    民    國    99    年    12    月    16    日
                  民事第三庭  審判長法  官  許秀芬
                                    法  官  黃佳琪
                                    法  官  謝慧敏
正本係照原本作成。
不得上訴。
中    華    民    國    99    年    12    月  17      日
                                    書記官

司法院資訊處製作；財團法人民間司法改革基金會備份。
